臺灣板橋地方法院刑事判決　　　　　　　95年度易字第1672號
公　訴　人　臺灣板橋地方法院檢察署檢察官
被　　　告　甲○○
上列被告因妨害自由案件，經檢察官提起公訴（95年度偵續字第
271 號），本院判決如下：
    主  文
甲○○以加害生命、身體之事，恐嚇他人致生危害於安全，處拘
役拾日，如易科罰金，以銀元佰元折算壹日。
    事  實
一、甲○○與乙○○係鄰居關係，因其不滿乙○○檢舉其涉嫌違
    反環境保護相關法規，而於民國94年5 月3 日下午2 時10分
    許，在臺北縣三重市○○○路145 巷7 弄9 號1 樓門口，於
    臺北縣政府環保局稽查人員至上址進行現場檢測之際，竟基
    於恐嚇之犯意，以臺語向乙○○恫稱：「我…不會放你過，
    我告訴你」、「今天你活著時我不放過你，我好朋友也等你
    很久了」等語，以此加害乙○○生命、身體之事，恐嚇乙○
    ○，致乙○○心生畏懼而危害於安全。
二、案經乙○○訴由臺灣板橋地方法院檢察署檢察官偵查起訴。
    理  由
壹、證據能力方面：
    按「被告以外之人於審判外之言詞或書面陳述，除法律有規
    定者外，不得作為證據」，刑事訴訟法第159 條第1 項定有
    明文，此即學理上所稱「傳聞證據排除法則」。依上開法律
    規定，傳聞證據原則上固無證據能力，但如法律別有規定者
    ，即例外認有證據能力。又被告以外之人於審判外之陳述，
    雖不符同法第159 條之1 至第159 條之4 之規定，但經當事
    人於審判程序同意作為證據，法院審酌該言詞陳述或書面陳
    述作成時之情況，認為適當者，亦得為證據，此則據同法第
    159 條之5 第1 項規定甚明。鑒於採用傳聞證據排除法則之
    重要理由之一，係因傳聞證據未經當事人之反詰問予以覈實
    ，若當事人願放棄對原供述人之反對詰問時，原則上即可承
    認該傳聞證據之證據能力，而揆諸我國刑事訴訟法第159 條
    之5 之立法理由，除參照前述傳聞證據排除法則之基本法理
    外，亦參考日本刑事訴訟法第326 條之立法例，查日本刑事
    審判實務之運作，有關檢察官及被告均同意作為證據之傳聞
    書面材料或陳述，可直接援引該國刑事訴訟法第326 條作為
    傳聞例外之法律依據，僅在檢察官與被告不同意之情況下，
    乃須根據其他傳聞例外規定俾以斟酌該等書面材料或陳述是
    否具有證據能力，在當事人間無爭執之案件中，傳聞證據基
    本上均可依據前引規定提出於法院使用。職是之故，我國刑
    事訴訟法第159 條之5 之適用應可作同上之解釋。經查，本
    件判決後開所示被告甲○○以外之人於審判外之陳述（包括
    書面陳述），固均屬傳聞證據，惟公訴檢察官、被告就前揭
    審判外陳述之證據能力，先後於本院準備程序及審判期日中
    均表示同意上開證據資料有證據能力，本院審酌上開證據資
    料製作時之情況，尚查無違法不當及證明力明顯過低之瑕疵
    ，亦認為以之作為證據應屬適當，故揆諸前開法律規定與說
    明，爰逕依刑事訴訟法第159 條之5 第1 項規定，認前揭證
    據資料均例外有證據能力。
貳、實體方面：
  一、認定事實部分：
      訊據被告甲○○對於其與告訴人乙○○係鄰居關係，而於
      上開時、地，在前揭稽查人員進行檢測之際，確與告訴人
      發生爭吵之事實，固均坦承不諱，惟矢口否認有何恐嚇犯
      行，辯稱：我並沒有以前揭言語對乙○○恐嚇，告訴人8
      年來不斷向環保局檢舉我，如果我要恐嚇他，不可能讓他
      檢舉了8 年。我當時是說我死也不會放過他。當天是他到
      我家來，故意激怒我，我才會和他吵架云云。經查，前開
      犯罪事實，除據告訴人乙○○具狀指訴明確外（參見交查
      卷第1 至3 頁、偵續卷第4 頁），並經證人即告訴人之妻
      程琇菁於偵查中證述綦詳（參見偵續卷第11頁），經核其
      等所述尚屬大致相符，並無矛盾或不合常情之處。況被告
      雖一再否認前揭犯罪事實，然嗣經本院於96年1 月4 日審
      判程序中當庭勘驗告訴人於案發當日所錄之其與被告等人
      間之對話錄音帶，經播放聽取結果，被告於案發當時確有
      對告訴人恫稱：「我…不會放你過，我告訴你」、「今天
      你活著時我不放過你，我好朋友也等你很久了」等語，此
      經本院製有勘驗筆錄暨所附譯文附卷可憑。準此而論，足
      見被告確有以前揭加害告訴人生命、身體之言語恐嚇告訴
      人，致告訴人心生畏懼無疑，被告否認其有為此節恐嚇言
      語云云，自無足取。至被告固迭稱係因其遭告訴人故意激
      怒，始會與告訴人吵架云云，惟此並無任何證據可資證明
      ，且縱認屬實，亦不代表被告即可以上述言語恐嚇告訴人
      ，至多僅能作為本院審酌其犯罪動機之參考因素之一，是
      以被告執此為辯，亦委無足取。綜上所述，被告確有以前
      揭言詞恐嚇告訴人，致生危害告訴人之安全，被告所辯復
      無足取，故本件事證已臻明確，被告之犯行應堪認定。
  二、論罪科刑部分：
    (一)嗣於被告行為後，刑法第33條第5 款關於罰金刑之規定、
      第41條第1 項關於易科罰金折算標準之規定，均已於94年
      2 月2 日修正公布，並自95年7 月1 日施行；另刑法施行
      法已於95年6 月14日增訂該法第1 條之1 規定，亦同自95
      年7 月1 日施行，其將刑法分則所定罰金之貨幣單位均改
      為新台幣，並分別提高為3 倍或30倍。按同於95年7 月1
      日修正施行之刑法第2 條規定，乃係關於新舊法比較適用
      之準據法，其本身無關行為可罰性要件之變更，故於95年
      7 月1 日前揭法律修正施行後，如有涉及比較新舊法之問
      題，即應逕依修正後刑法第2 條第1 項規定，為「從舊從
      輕」之比較（參見最高法院95年度第8 次刑事庭會議決議
      意旨）。茲分述如下：
      1.刑法分則編各罪所定罰金之貨幣單位原為銀元，且依修
        正前刑法第33條第5 款規定，罰金刑為1 銀元以上，而
        有關罰金倍數之調整及銀元與新台幣之折算標準，則定
        有「罰金罰鍰提高標準條例」及「現行法規所定貨幣單
        位折算新台幣條例」，除罰金以1 銀元折算3 元新台幣
        外，並將72年6 月26日以前修正之刑法部分條文罰金數
        額提高10倍，其後修正者則不再提高倍數；嗣修正後刑
        法第33條第5 款則將罰金刑提高為新台幣1 千元以上，
        並以百元計算之，且因刑法第33條第5 款所定罰金貨幣
        單位既已改為新台幣，刑法分則編各罪所定罰金之貨幣
        單位亦應配合修正為新台幣，且考量刑法修正施行後，
        不再適用「現行法規所定貨幣單位折算新台幣條例」，
        為使刑法分則編各罪所定罰金之最高數額與刑法修正前
        趨於一致，爰增訂刑法施行法第1 條之1 規定，將刑法
        分則編各罪所定罰金之貨幣單位均改為新台幣，並將72
        年6 月26日以前修正之刑法部分條文罰金數額提高為30
        倍，其後修正者則提高為3 倍。是以刑法分則編各罪所
        定罰金刑之最高數額，於上開規定修正後仍屬一致，並
        無不同；但其罰金刑之最低數額，則比修正前提高，從
        而自以修正前之規定對被告較為有利。
      2.修正後刑法第41條第1 項前段關於得易科罰金之折算標
        準，由「得以1 元以上3 元以下折算1 日」（按：此規
        定配合修正前罰金罰鍰提高標準條例第2 條【現已刪除
        】規定，就其原定數額提高為100 倍折算1 日，則最高
        應以銀元300 元折算1 日，經折算為新台幣後，應以新
        台幣900 元折算1 日），提高為「以新台幣1 千元、2
        千元或3 千元折算1 日」，並刪除「因身體、教育、職
        業、家庭之關係或其他正當事由，執行顯有困難」之條
        件。是以修正前關於易科罰金之折算標準金額較低，對
        被告自係較為有利。
      3.準此而論，前揭刑法施行法第1 條之1 之增訂及刑法第
        33條第5 款之修正，乃係刑法分則編各罪所定罰金刑之
        刑罰法律效果之變更；前揭刑法第41條第1 項易科罰金
        折算標準規定之修正，則相當於科刑規範事項之變更，
        自應依刑法第2 條第1 項規定，綜合罪刑全部結果，整
        體為新舊法之「從舊從輕」比較（參見最高法院24年上
        字第4634號判例意旨、27年上字第261 號判例意旨）。
        核被告所為，適用刑法修正前有關罰金刑及易科罰金折
        算標準之規定，對被告均較屬有利，故經綜合比較新舊
        法結果，應以舊法對被告有利，自應整體依刑法第2條
        第1 項前段規定，適用行為時之修正前刑法等規定，合
        先敘明。
    (二)查被告以前揭不法之惡害通知告訴人，致告訴人心生畏懼
      ，危及其在社會日常生活之安全感，核被告所為，係犯刑
      法第305 條之恐嚇危害安全罪。本院審酌被告與告訴人間
      向來縱存有糾紛待解，亦應依循合法之方式解決，詎其不
      思此為，僅因自己之工廠再度遭告訴人檢舉，即以前揭言
      詞向告訴人恐嚇，致使告訴人心生畏懼，被告所為自應受
      有相當程度之刑事非難；惟另考量被告並無任何前科紀錄
      ，此有臺灣高等法院被告前案紀錄表1 紙在卷可按，素行
      應非不良，且其無非係因與告訴人發生爭執，始一時情緒
      失控而誤觸刑章，復查無其確已著手實施其所恐嚇之內容
      等一切情狀，酌情量處如主文所示之刑，並依修正前刑法
      第41條第1 項前段規定，諭知易科罰金之折算標準，以資
      懲儆。
據上論斷，應依刑事訴訟法第299 條第1 項前段，刑法第305 條
、第2 條第1 項前段、修正前刑法第41條第1 項前段，罰金罰鍰
提高標準條例第1 條前段、修正前罰金罰鍰提高標準條例第2 條
，判決如主文。
本案經檢察官楊展庚到庭執行職務。
中　　華　　民　　國　　96　　年　　1 　　月　　18　　日
                  刑事第十三庭  審判長法　官  戴嘉清
                                      法  官  林晏鵬
                                      法  官  陳信旗
以上正本證明與原本無異。
如不服本判決，應於送達後10日內向本院提出上訴狀。
　　　　　　　　　　　　　　　　　　　書記官　陳昭綾
中　　華　　民　　國　　96　　年　　1 　　月　　22　　日
附錄本案論罪科刑法條全文：
刑法第305 條
    以加害生命、身體、自由、名譽、財產之事，恐嚇他人致生
    危害於安全者，處2 年以下有期徒刑、拘役或3 百元以下罰
    金。
